臺灣嘉義地方法院民事判決
                                    109年度嘉簡字第684號
原      告  李婉妤  
被      告  侯義南  


訴訟代理人  張禎云律師
上列當事人間因被告偽造文書等案件，原告提起刑事附帶民事訴
訟請求侵權行為損害賠償，經本院刑事庭以109 年度嘉簡附民字
第37 號裁定移送前來，本院於民國110 年1 月12日言詞辯論終
結，判決如下：
    主   文
原告之訴駁回。
訴訟費用由原告負擔。
    事實及理由
一、原告主張：被告係職業軍人，亦為原告之前男友，詎被告於
    2人交往期間，為向原告騙取款項，竟意圖為自己不法之所
    有，基於行使偽造準私文書及詐欺取財之犯意，未經軍中同
    袍馮奕愷同意，於民國108年12月28日在嘉義市○區○○街0巷0
    0號住處，將其行動電話0000000000號所申設之LINE帳號（
    下稱A帳號）暱稱改為「奕愷」，並將該帳號圖像改為其自
    馮奕愷LINE帳號所取得之馮奕愷照片，復以A帳號發送馮奕
    愷向被告催討債務之偽造LINE訊息至被告另一行動電話0000
    000000號所申設之LINE帳號（下稱B帳號），再以B帳號擷取
    該偽造之催討債務訊息截圖1張（下稱甲截圖）後，於同日
    下午6時6分許在其上開住處以B帳號將甲截圖傳送予原告所
    使用LIN帳號而行使，並向原告佯稱其遭馮奕愷催討債務，
    如未於當日晚上8、9時許還款，馮奕愷將往軍中上層報告，
    故急需向原告借貸款項以應付馮奕愷之索討，致原告信以為
    真，因而陷於錯誤，同意借款予被告，並於同日匯款新臺幣
    （下同）1萬5,015元（含手續費15元）至被告所申設玉山商
    業銀行帳號0000000000000號帳戶。嗣原告發現受騙後報警
    查獲，經檢察官以109年度軍偵字第6號起訴在案。被告於偵
    查庭及審判中仍狡辯否認所作所為，且未曾向原告致歉，本
    件被告之加害行為與原告之損害間，顯有相當因果關係，且
    除被告向其詐取之15,015元財物損失外，原告亦受有精神上
    之損害，得請求被告賠償相當之金額，爰依民法第184條第1
    項、第195條第1項規定，向被告請求財產上損害15,015元及
    精神慰撫金20萬元。並聲明：被告應給付原告215,015元及
    自本刑事附帶民事起訴狀繕本送達翌日起至清償日止按年息
    百分之5計算之利息。
二、被告則以：原告主張之15,015元早於本案刑事偵查前之109
    年1月達成和解並已清償完畢，原告再次請求賠償並無理由
    ；又本案並非對人格法益之侵害，原告另主張因被告犯罪行
    為，請求精神上損害賠償20萬元，亦無理由等語，資為抗辯
    。並答辯聲明：原告之訴駁回。
三、本院之判斷：
  ㈠按和解有使當事人所拋棄之權利消滅及使當事人取得和解契
    約所訂明權利之效力，民法第737條定有明文。因此，和解
    契約成立後，應依該和解契約創設之法律關係以定當事人間
    之債權及債務關係。至於和解成立以前之法律關係如何，概
    置不問。縱和解之成立，係出於錯誤而為，除有民法第738
    條所定各款事項外，當事人不得以錯誤為理由撤銷之（最高
    法院著有72年度台上字第940號判決意旨參照）。查原告主
    張其前揭遭被告以偽造文書方式詐騙而交付15,015元，經本
    院刑事庭認定被告犯行使偽造準私文書罪，以109年度嘉簡
    字第972號刑事判決判處有期徒刑3月，並經本院109年度簡
    上字第152號刑事判決駁回被告上訴，緩刑2年並附加條件而
    告確定，有上開判決書附卷為憑，且為被告所不爭執，自堪
    信實。而兩造及訴外人馮奕愷業已於該案偵查程序中之109
    年1月22日達成和解，該和解書記載：「關於侯義南（被告
    ）用馮奕愷的照片跟李婉妤（原告）借款之事項，三人達成
    共識立此和解書，往後的任何一方都不再追究任何法律責任
    」，被告並於同日將和解金額匯入原告帳戶，有郵政入戶匯
    款申請書、和解書、債務清償和解書附於109年嘉簡字第972
    號案件偵查卷宗可考（見該偵查卷第95至99頁），被告辯稱
    兩造業已和解，堪可採認。則兩造既已成立和解契約，揆之
    首揭說明，應依該和解契約內容所創設之法律關係以定當事
    人間之債權及債務關係，是原告本件請求被告給付遭詐騙而
    交付之財產上損失15,015元，自非正當，無從准許。
　㈡又不法侵害他人之身體、健康、名譽、自由、信用、隱私、
    貞操，或不法侵害其他人格法益而情節重大者，被害人雖非
    財產上之損害，亦得請求賠償相當之金額，民法第195 條第
    1 項定有明文。慰撫金之賠償須以人格權遭遇侵害，使精神
    上受有痛苦為必要（最高法院51年台上字第223號判例意旨
    參照）。被告前揭行使偽造私文書及詐欺取財犯行，係侵害
    原告財產權而非人格法益，依前揭法條意旨，原告請求被告
    賠償精神慰撫金20萬元，亦屬無據，而不應准許。
　㈢準此，原告依侵權行為損害賠償之法律關係，訴請被告給付
    原告215,015元及自本刑事附帶民事起訴狀繕本送達翌日起
    至清償日止按年息百分之5計算之利息，為無理由，應予駁
    回。
四、本件事證已臻明確，兩造其餘攻擊防禦方法及所提證據，經
    本院審酌後，認均於判決結果不生影響，爰不逐一論敘。
五、訴訟費用負擔之依據：民事訴訟法第78條。
六、本件係原告提起刑事附帶民事訴訟，由刑事庭合議裁定移送
    本院民事庭事件，免納裁判費，本件訴訟中亦未生其他訴訟
    費用，故無併依職權確定訴訟費用額之必要，附此敘明。
中　　華　　民　　國　　110 　年　　1 　　月　　26　　日
                  臺灣嘉義地方法院嘉義簡易庭
                                  法  官  羅紫庭 
以上正本係照原本作成。
如對本判決上訴，須於判決送達後20日內向本庭（嘉義市○○路00
0○0號）提出上訴狀（均須按他造當事人之人數附繕本）。如委
任律師提起上訴者，應一併繳納上訴審裁判費。
中　　華　　民　　國　　110 　年　　1 　　月　　26　　日
　　　　　　　　　　　　          書記官　葉昱琳